臺灣桃園地方法院刑事判決　　　　　110年度審金訴字第144號
公　訴　人　臺灣桃園地方檢察署檢察官
被　　　告　彭俊斌



上列被告因違反洗錢防制法等案件，經檢察官提起公訴（110 年
度偵字第9187號），被告於本院準備程序進行中，就被訴事實為
有罪之陳述，經本院告知簡式審判程序意旨，並聽取當事人之意
見後，本院合議庭裁定由受命法官獨任依簡式審判程序審理，判
決如下：
    主  文
甲○○幫助犯洗錢防制法第十四條第一項之洗錢罪，處有期徒刑
壹月，併科罰金新臺幣貳萬元，罰金如易服勞役，以新臺幣壹仟
元折算壹日。緩刑貳年。
    事實及理由
一、犯罪事實：
    甲○○明知金融機構存款帳戶為個人信用之表徵，任何人均
    可自行到金融機構申請開立存款帳戶而無特別之窒礙，並可
    預見將自己所有之帳戶存摺、金融卡及提款密碼等金融帳戶
    資料提供他人時，可能供不法詐騙份子用以充作詐欺犯罪被
    害人匯款之指定帳戶，並於不法詐騙份子提款後，遮斷資金
    流動軌跡，使檢警難以追緝，而有掩飾詐欺取財犯罪所得之
    本質及去向之虞，竟不違背其本意，基於幫助他人詐欺取財
    及幫助掩飾、隱匿詐欺取財犯罪所得本質及去向之洗錢不確
    定故意，於民國109 年3 月間某日，在「統一便利商店」某
    門市，利用店到店之貨運服務，將其所申辦之臺灣中小企業
    銀行股份有限公司（下稱「臺灣中小企業銀行」）新屋分行
    帳號00000000000 號帳戶（下稱「甲○○臺企帳戶」）之存
    摺、載有密碼之提款卡，一併寄送交予真實姓名年籍均不詳
    之人（下稱「不詳之人」，無證據顯示其未滿18歲）。俟取
    得上開帳戶之某詐欺集團成員間（無證據顯示甲○○知悉或
    可得而知該詐欺集團成員達3 人以上或其中含有少年成員，
    下稱「本案詐欺集團」），共同意圖為自己不法之所有，基
    於詐欺取財及掩飾、隱匿詐欺取財犯罪所得本質及去向之洗
    錢等犯意聯絡，由「本案詐欺集團」機房成員於109 年5 月
    9 日（起訴書誤載為109 年5 月19日，應予更正）下午2 時
    許前某時，使用社群應用程式（即交友APP ）Tinder，以暱
    稱「林靜倪」結識乙○○後，復以通訊軟體帳戶LINE（下稱
    LINE）帳號「xiao0000000 」、暱稱「倪妮」（下稱「倪妮
    」）加為乙○○好友，繼而以LINE向其誆稱可以註冊成為「
    國際投資」（即www .gjtz888.com網站）會員投資賺錢，乙
    ○○聞之心動，遂註冊成為該網站會員，「本案詐欺集團」
    機房成員，再使用LINE以帳號「hqtz89」、暱稱「國際環球
    投資」加為乙○○LINE好友，續以LINE向其訛稱需匯款至指
    定帳戶，方能進行貨幣買賣之投資，致乙○○陷於錯誤，於
    109 年5 月9 日（起訴書誤載為109 年5 月19日，應予更正
    ）下午4 時42分許，在新北市○○區○○○路000 號「華南
    商業銀行股份有限公司」蘆洲分行，利用自動櫃員機匯款新
    臺幣（下同）5,000 元至「甲○○臺企帳戶」後，「本案詐
    欺集團」車手成員旋將匯入之款項提領一空，而掩飾、隱匿
    上揭詐欺取財犯罪所得之本質及去向。嗣乙○○驚覺受騙報
    警後，始為警循線查獲上情。
二、證據名稱：
  ㈠被告甲○○分別於本院準備程序及審理中之自白。
  ㈡證人即乙○○於警詢中之陳述。
  ㈢乙○○報案資料（內含新北市政府警察局蘆洲分局集賢派出
    所受理詐騙帳戶通報警示簡便格式表、金融機構聯防機制通
    報單）、華南銀行自動櫃員機交易明細表、詐欺集團成員暱
    稱「倪妮」、「國際環球投資」之LINE個人頁面、國際投資
    網頁擷圖、乙○○與「倪妮」、「國際環球投資」聊天紀錄
    、臺灣中小企業銀行新屋分行109 年9 月7 日新屋字第1098
    500478號函暨檢附之甲○○帳戶交易明細、客戶資料及開戶
    資料。
三、論罪科刑：
  ㈠按刑法上之幫助犯係對於犯罪與正犯有共同之認識，而以幫
    助之意思，於正犯實行犯罪之前或犯罪之際，為犯罪構成要
    件以外之行為，而予以助力，使之易於實行或完成犯罪行為
    之謂。所謂以幫助之意思而參與者，指其參與之原因，僅在
    助成正犯犯罪之實現者而言，又所謂參與犯罪構成要件以外
    之行為者，指其所參與者非直接構成某種犯罪事實之內容，
    而僅係助成其犯罪事實實現之行為者（最高法院88年度台上
    字第1270號、97年度台上字第1911號判決意旨參照）。次按
    金融帳戶乃個人理財工具，依我國現狀，申設金融帳戶並無
    任何特殊限制，且可於不同之金融機構申請多數帳戶使用，
    是依一般人之社會通念，若見他人不以自己名義申請帳戶，
    反而收購或借用別人之金融帳戶以供使用，並要求提供提款
    卡及告知密碼，則提供金融帳戶者主觀上如認識該帳戶可能
    作為對方收受、提領特定犯罪所得使用，對方提領後會產生
    遮斷金流以逃避國家追訴、處罰之效果，仍基於幫助之犯意
    ，而提供該帳戶之提款卡及密碼，以利洗錢實行，仍可成立
    一般洗錢罪之幫助犯（最高法院108 年台上大字第3101號裁
    定意旨參照）。經查，被告將上開臺灣中小企業銀行之帳戶
    存摺及載有密碼之提款卡一併寄送交予「不詳之人」，俟取
    得上開金融機構帳戶資料之「本案詐欺集團」機房成員再對
    告訴人施以詐術，令告訴人陷於錯誤，而依指示匯款至「甲
    ○○臺企帳戶」後，續由「本案詐欺集團」車手成員將所匯
    入之款項提領一空，以此方式製造金流斷點，而掩飾、隱匿
    上開詐欺取財犯罪所得之本質及去向，是被告交付金融機構
    帳戶資料所為，係對他人遂行詐欺取財及洗錢之犯行資以助
    力而實施犯罪構成要件以外之行為，且在無積極證據證明被
    告係以正犯之犯意參與犯罪行為之情形下，揆諸前開判決意
    旨，應認被告所為僅應成立幫助犯，而非論以正犯。
  ㈡次按幫助犯係從屬於正犯而成立，並無獨立性，故幫助犯須
    對正犯之犯罪事實，具有共同認識而加以助力，始能成立，
    其所應負責任，亦以與正犯有同一認識之事實為限，若正犯
    所犯之事實，超過其共同認識之範圍時，則幫助者事前既不
    知情，自不負責（最高法院75年度台上字第1509號刑事判決
    意旨參照）。茲查，被告雖可預見交付上開金融機構帳戶資
    料，足以幫助詐欺集團施以詐術後取得贓款，主觀上有幫助
    詐欺之不確定故意，惟尚不能據此即認被告亦已知悉「本案
    詐欺集團」成員之人數有3 人以上而詐欺取財，復無證據證
    明被告對於該詐欺集團之詐騙手法及分工均有所認識及知悉
    ，依「所犯重於所知，從其所知」之法理，此部分尚無從遽
    以論斷被告成立幫助三人以上共同犯詐欺取財罪嫌。
  ㈢核被告所為，係犯刑法第30條第1 項前段、第339 條第1 項
    之幫助犯詐欺取財罪，及刑法第30條第1 項前段，洗錢防制
    法第14條第1 項之幫助犯一般洗錢罪。
  ㈣被告係以上開提供金融帳戶資料之行為同時犯幫助詐欺取財
    罪及幫助一般洗錢罪2 罪，為異種想像競合犯，應依刑法第
    55條規定，從一重依幫助犯一般洗錢罪處斷。
  ㈤被告幫助他人遂行一般洗錢之犯行，為幫助犯，爰依刑法第
    30條第2 項之規定，按正犯之刑減輕之。
  ㈥又被告於檢察官訊問及本院準備程序時，均坦承將「甲○○
    臺企帳戶」之存摺及載有密碼之提款卡，寄送交予「不詳之
    人」，而自白其上開幫助犯一般洗錢罪之犯行，爰依洗錢防
    制法第16條第2 項之規定，遞減輕其刑。
  ㈦爰審酌被告可預見將個人帳戶之存摺、提款卡提供他人，恐
    遭詐欺成員充作詐騙他人財物後，用以匯款之人頭帳戶，而
    幫助掩飾、隱匿詐欺犯罪所得之本質及去向，竟仍未經詳細
    查證，任意將其金融機構帳戶之存摺、提款卡寄送交予他人
    使用，助長詐騙財產犯罪之風氣，造成無辜民眾受騙而受有
    金錢損失，並使贓款追回困難，實為當今社會詐財事件發生
    之根源，並擾亂金融交易往來秩序及社會正常交易安全甚鉅
    ，且亦因被告提供個人帳戶，致使執法人員難以追查正犯之
    真實身分，所為誠屬不當，惟念及被告坦承犯行，且與告訴
    人以5,000 元調解成立，並已賠償完畢，有本院110 年度附
    民移調字第530 號調解筆錄在卷可考（見本院卷第48之1-48
    之2 頁），堪認被告有悔意，兼衡以被告之生活及經濟狀況
    、素行、年紀及智識程度等一切情狀，量處如主文所示之刑
    ，並諭知罰金易服勞役之折算標準，以示懲儆。
  ㈧被告前未曾因故意犯罪受有期徒刑以上刑之宣告，有臺灣高
    等法院被告前案紀錄表在卷可按，念其因短於思慮，誤蹈刑
    章，經此偵審程序及刑之宣告之教訓，當知所警惕，而無再
    犯之虞，並審酌告訴人於本院準備程序中表示同意給予被告
    緩刑宣告之意見（見本院卷第53頁），本院認前開對被告所
    宣告之刑，以暫不執行為適當，爰依刑法第74條第1 項第1
    款規定，併予宣告緩刑如主文所示。
四、沒收：
  ㈠被告於本院準備程序中供稱其交付上開「甲○○臺企帳戶」
    之存摺及載有密碼之提款卡，並未獲得報酬等語明確（見本
    院卷第37頁），本院亦查無積極具體證據足認被告因交付上
    開金融帳戶資料而獲有金錢或其他利益等犯罪所得，自不生
    犯罪所得應予沒收之問題。
  ㈡至洗錢防制法第18條第1 項前段固規定「犯第14條之罪，其
    所移轉、變更、掩飾、隱匿、收受、取得、持有、使用之財
    物或財產上利益，沒收之」，惟被告非實際上提款之人，無
    掩飾隱匿詐欺贓款之犯行，非洗錢防制法第14條第1 項之正
    犯，自無上開條文適用，附此敘明。
五、應依刑事訴訟法第273 條之1 第1 項、第299 條第1 項前段
    、第310 條之2 、第454 條第1 項，洗錢防制法第14條第1
    項、第16條第2 項，刑法第11條前段、第30條第1 項前段、
    第2 項、第339 條第1 項、第55條、第42條第3 項前段、第
    74條第1 項第1 款，刑法施行法第1 條之1 第1 項，判決如
    主文。
六、如不服本判決應於收受判決後20日內向本院提出上訴書狀，
    並應敘述具體理由。其未敘述上訴理由者，應於上訴期間屆
    滿後20日內向本院補提理由書（均須按他造當事人之人數附
    繕本）「切勿逕送上級法院」。
本案由檢察官盧奕勳提起公訴，經檢察官賴怡伶、李孟亭到庭執
行職務。
中    華    民    國   110    年    10    月    22    日
                  刑事審查庭  法  官  李雅雯
以上正本證明與原本無異。
如不服本判決應於收受判決後20日內向本院提出上訴書狀，並應
敘述具體理由。其未敘述上訴理由者，應於上訴期間屆滿後20日
內向本院補提理由書（均須按他造當事人之人數附繕本）「切勿
逕送上級法院」。
                              書記官  陳佩伶  
中    華    民    國   110    年    10    月    25    日
附錄本案論罪科刑法條：
中華民國刑法第30條：
幫助他人實行犯罪行為者，為幫助犯。雖他人不知幫助之情者，
亦同。
幫助犯之處罰，得按正犯之刑減輕之。
中華民國刑法第339 條（普通詐欺罪）
意圖為自己或第三人不法之所有，以詐術使人將本人或第三人之
物交付者，處5 年以下有期徒刑、拘役或科或併科50萬元以下罰
金。
以前項方法得財產上不法之利益或使第三人得之者，亦同。
前二項之未遂犯罰之。
洗錢防制法第14條
有第二條各款所列洗錢行為者，處7 年以下有期徒刑，併科新臺
幣5 百萬元以下罰金。
前項之未遂犯罰之。
前二項情形，不得科以超過其特定犯罪所定最重本刑之刑。